臺灣高等法院刑事判決　　　　　　 96年度上更(一)字第108號
上　訴　人
即　被　告　丙○○
指定辯護人　本院公設辯護人郭書益
上列上訴人因強盜等案件，不服臺灣宜蘭地方法院91年度訴字第
507號，中華民國92年9月12日第一審判決（起訴案號：臺灣宜蘭
地方法院檢察署91年度偵字第2815、3102號）提起上訴，判決後
經最高法院第一次發回更審，本院判決如下：
    主  文
原判決關於丙○○部分撤銷。
丙○○共同意圖為自己不法之所有，攜帶兇器、結夥三人以上，
以強暴、脅迫至使不能抗拒，而取他人之物，未遂，處有期徒刑
肆年陸月。附表編號一、二之物均沒收。
    事  實
一、丙○○與己○○（已確定）於民國九十一年十月二十一日清
    晨，在宜蘭縣羅東鎮夜市附近某處宵夜時閒聊，認為宜蘭市
    蘇澳鎮○○路十三巷十八號宅內似有賭博情事，竟共同基於
    意圖為自己不法所有之犯意連絡，謀議前往該處強盜財物，
    惟因無交通工具前往，二人遂先前往同縣羅東鎮○○路○段
    十六之八號六樓，由丙○○向不知情之黃偉借用車牌號碼Ｕ
    五─０一一七號自用小客車，再由丙○○駕駛借得之該自用
    小客車，搭載己○○至其位於宜蘭縣羅東鎮○○路○段二一
    九巷一０五號住處，攜帶陳榮煌於八十八年間，在上開住處
    ，收受自綽號「阿寶」之友人游世銘（已歿）所交付之可發
    射子彈具有殺傷力、仿ＦＮ廠半自動手槍製造之金屬玩具手
    槍、換裝土造金屬槍管，改造而成之改造手搶一枝（槍枝管
    制編號0000000000、含彈匣一個）、子彈三顆（
    由玩具金屬彈頭加裝土造金屬彈頭改造而成具殺傷力，經鑑
    驗試射耗用一顆，剩餘二顆），嗣於駛往頂寮路途中，己○○再另約友人丁○○在蘇澳國中大門碰面，俟丁○○（已確
    定）上車後，三人乃基於共同意圖為自己不法所有之犯意聯
    絡，先往某二家網咖由丁○○向不詳友人分別借得全罩式安
    全帽二頂，再轉往某便利商店共同購買二付白色口罩、手套
    ，復轉往丁○○位於蘇澳鎮○○路二巷四號住處，攜帶丁○○所有在客觀上足以對人之生命、身體、安全構成威脅，具
    有危險性，可供作兇器使用之菜刀一把，再驅車共同前往蘇
    澳鎮○○路十三巷十八號，同日上午四時四十五分許到達後
    ，三人進而謀劃商議：由己○○、丁○○分持前揭槍枝、菜
    刀，並分戴全罩式安全帽、口罩、手套，下手劫取財物，丙○○則在該自小客車內等候接應。隨後即按原謀議，由丁○○依計劃持菜刀並載安全帽、口罩、手套，與持改造手槍戴
    安全帽、口罩及手套之己○○，在該自小客車內伺機行動，
    適住於蘇澳鎮○○路十三巷十八號之甲○○開門外出，己○○、丁○○見機即衝前分持改造手槍、菜刀抵住甲○○，隨
    即由己○○持槍抵住甲○○頭部並以槍托毆擊之（傷害部分
    未據告訴），丁○○則持菜刀緊跟在後，並嚇稱要錢，因一
    樓無財物可供搜刮，乃將甲○○押往四樓房間，到達四樓房
    間後己○○與丁○○即分持槍枝、菜刀喝令在場不詳姓名之
    成年人多人蹲下，並再次以槍托毆擊甲○○頭部，而以此強
    暴、脅迫方式至使在場之人不能抗拒，己○○隨即要丁○○
    動手搜刮桌上現金，而丁○○動手包取現金時，在場之不詳
    姓名者多人即趁己○○、丁○○分心搜刮劫取財物之際，趁
    隙突動手毆打己○○、丁○○，而己○○、丁○○見對方群
    起圍毆，倉促間不敵乃急逃離，丁○○逃至二樓處，即被打
    鬥吵雜聲驚醒之甲○○之子乙○○、及甲○○女婿顧順興堵
    住逮獲，並扣得其所戴之安全帽一頂及己○○、丙○○、丁○○所有之口罩及手套各一只，丁○○所有之兇器菜刀一把
    及遺留現場之子彈三顆；己○○則逃出戶外由在外開車接應
    之丙○○載走逃逸，惟丙○○、己○○逃逸後，恐被逮捕之
    丁○○供出，遂開車轉回查看，而為下樓追趕己○○之乙○○記住車號報警，惟因該自小客車車主係登記黃偉之祖母黃
    邱肅容名義，而警員在透過黃邱肅容追查黃偉有無涉案時，
    又因丁○○原不認識丙○○，且僅知己○○之綽號「阿進」
    餘均不詳，己○○、丙○○即在警員尚未發覺渠等犯罪之前
    ，即先以電話向宜蘭縣警察局蘇澳分局偵查員曾玉樹自首坦
    承犯行，嗣丙○○於同年十一月十九日到案接受追訴、裁判
    ，己○○則於同年十一月二十日到案接受追訴、裁判並同時
    報繳前揭改造手槍一把（彈匣未扣案）。
三、案經宜蘭縣警察局蘇澳分局報告台灣宜蘭地方法院檢察署檢
    察官偵查起訴。
    理  由
壹、證據能力：
一、共同被告丁○○、己○○於警訊、偵查中及本院前審前歷審
    之陳述，雖係審判外之陳述或未以證人之身分具結後經被告
    交互詰問，惟本院分別於九十六年五月四日、九十六年六月
    二十二日審理時已令共同被告丁○○、己○○以證人之身分
    具結就其等各自於警訊、偵查中及本院前審前歷審之陳述之
    內容擔保其真正，並由被告丙○○進行交互詰問，辨明其真
    實性，是該等共同被告於警訊、偵查中及本院前審前歷審之
    陳述，已轉換為本院審理中證人之陳述，自有證據能力，合
    先敘明。
二、按「被告以外之人於審判外之言詞或書面陳述，除法律有規
    定者外，不得作為證據」，刑事訴訟法第一百五十九第一項
    定有明文，此即學理上所稱「傳聞證據排除法則」。而依上
    開法律規定，傳聞證據原則上固無證據能力，但如法律別有
    規定者，即例外認有證據能力。又被告以外之人於審判外之
    陳述，雖不符同法第一百五十九條之一至第一百五十九條之
    四之規定，但經當事人於審判程序同意作為證據，法院審酌
    該言詞陳述或書面陳述作成時之情況，認為適當者，亦得為
    證據。當事人、代理人或辯護人於法院調查證據時，知有第
    一百五十九條第一項不得為證據之情形，而未於言詞辯論終
    結前聲明異議者，視為有前項之同意，此則據同法第一百五
    十九條之五規定甚明。經查，本判決後開所引用之各該被告
    以外之人於審判外之陳述，皆屬傳聞證據，惟被告丙○○及
    其辯護人及公訴檢察官雖知上開證據資料為傳聞證據，但於
    本院準備程序及審判期日中則均表示無意見而不予爭執，且
    迄至言詞辯論終結前亦未再聲明異議，本院審酌上開證據資
    料製作時之情況，尚查無違法不當及證明力明顯過低之瑕疵
    ，亦認為以之作為證據應屬適當，故揆諸前開法律規定與說
    明，爰逕依刑事訴訟法第一百五十九條之五之規定，認前揭
    證據資料均例外有證據能力。
貳、實體部分：
一、認定犯罪事實之證據：
    訊之被告丙○○矢口否認有上揭犯行，並辯稱：伊因該址屋
    主之子綽號「王幹」之乙○○前曾檢舉伊家開設賭場，我跟
    他有點糾紛，當初找己○○一起去，是要修理乙○○，並非
    要去搶錢，伊沒有準備武器，伊不知己○○有帶槍云云。惟
    查：
  (一)上揭由丙○○駕駛上開自小客車載己○○前往宜蘭縣蘇澳鎮
    ○○路十三巷十八號途中，先在蘇澳國中載丁○○，再由丁○○向網咖友人借得安全帽二頂，另往便利商店購買口罩、
    手套，再轉至丁○○住處攜帶菜刀一把，再驅車共同前往前
    揭十八號，到達後，在該自小客車內由己○○、丁○○分戴
    全罩式安全帽、口罩、手套，並分持槍枝、菜刀，趁被害人
    甲○○開門外出之際，分別以槍枝、菜刀抵住甲○○前往該
    十八號戶內，而丙○○則在該自小客車內等候接應之事實，
    業據共犯丁○○、己○○於警詢、偵查及原審審理時供述明
    白，而被告丙○○於警訊、偵查及原審審理時，除對共犯己○○攜有改造槍枝之事實否認知情外，餘對上揭事實並不爭
    執。而共犯己○○當時確攜有改造槍枝（含彈匣一個）、子
    彈三顆之事實，亦據共犯己○○於警訊、偵查中及原審審理
    時供述明白，復有扣案改造手槍一枝及子彈三顆可證，而上
    開槍彈經送內政部警政署刑事警察局鑑定結果，手槍係由仿
    ＦＮ廠半自動手槍製造之金屬玩具手槍、換裝土造金屬槍管
    改造而成之改造手槍，機械性能良好，可擊發適用子彈，認
    具殺傷力，送鑑子彈三顆，均係由玩具金屬彈殼加裝直徑
    7.9ＭＭ之土造金屬彈頭改造而成之改造子彈，經試射一顆
    ，可擊發，認具殺傷力，有該局九十一年十二月九日刑鑑字
    第０九一０三一九０八二號鑑驗通知書一紙附偵查卷足憑。
  (二)復依共犯丁○○於警詢時供稱．．．在車內阿進（指己○○
    ）吩咐（分派之意）任務分發手套、安全帽、口罩，一切行
    動由綽號阿進指揮，到達蘇澳鎮○○里○○路十三巷十八號
    樓下後，由伊及阿進分持菜刀、手槍，直接上四樓行搶，丙○○在樓下把風，到四樓後由阿進叫一聲不要動，嚇令現場
    人員全部靠邊站，由伊將桌面現金拿走，這時現場有人反抗
    聯手毆打伊，阿進見狀逃離現場，伊被在場人員打倒在地無
    法逃跑．．．現金未取走（澳警刑字第九一００００一一九
    ０卷第一頁背面），復於偵查時供稱：我到查獲地，當時他
    說要搶賭場‧‧‧阿進教伊進去時要拿菜刀指著人，命他把
    錢放在桌上，伊跟阿進戴好安全帽口罩手套後伊持菜刀，阿
    進拿手槍，趁有人出來門打開，阿進就持槍押著那個人到四
    樓，阿進持槍往上空比，有無開槍不曉得，他命在場的人蹲
    下，伊搜第一個人時，阿進用槍托打人，伊就沒有再搜，阿
    進要伊用桌布把桌上的錢綑了帶走，剛要包起來，伊就被裡
    面的人打，阿進人就不見了，伊逃跑到二樓，就被打倒在地
    ．．．伊拿刀抵住一個人肩膀，阿堂（指己○○）拿槍抵住
    甲○○，直接押到四樓．．．阿堂在後面有叫裡面的人蹲下
    不要動，裡面有七、八個人，有監視器、有一方形桌子，桌
    上有錢，有多少不清楚，伊動手要包錢的時候就被打了．．
    ．（九十一年度偵字第二八一五號卷第七頁、第二四頁），
    ，後於檢察官向原審法院聲請羈押時供稱．．．，阿進告訴
    我要搶賭場．．．阿進與我上去四樓，阿進手上有拿槍，我
    拿菜刀，我們上去以後，那裡有八、九人在場．．．等語（
    九十一年聲羈字第七六號卷第五、六頁），可見共犯丁○○
    已自白強盜，並指出共犯己○○亦持槍參與強盜，被告丙○○則負責在樓下把風。共犯己○○於偵查中亦坦承是要去搶
    （見九十一年度偵字第三一０三號卷第三十九頁），是共犯
    丁○○之前述自白，應非子虛。再按，共犯丁○○於警詢之
    初，尚未與共犯己○○、被告丙○○有所連絡，自無事先勾
    串之情，且與被告丙○○並不相識，亦無刻意攀誣之舉，再
    者共犯丁○○未曾就其自白有職司偵查職務之人有非任意性
    之違法取供之情有所爭執，且對進入被害人甲○○家之目的
    意在行搶，復與共犯己○○於偵查中所承相符，已如前述，
    是證人即共犯丁○○於警詢之陳述，顯具有可信之特別情狀
    ，且與事實相符，自較可採。至共犯丁○○雖曾以其警詢之
    自白係為求交保而為之，此乃共犯丁○○當時自己主觀目的
    ，尚無礙於其自白之具任意性之認定。是其於原審及本院前
    審及本院審理結證時，否認行搶，應係附和被告丙○○及共
    犯己○○之詞，不足採信。至證人乙○○、甲○○雖於偵查
    、原審及本院審理時均否認案發當時聚賭之情事，然證人乙○○、甲○○家中是否有人聚賭，事涉其本人或家人可能遭
    受刑事調查及追訴，是證人乙○○、甲○○就此部分有所隱
    瞞，乃人情之常，是證人乙○○、甲○○此部分之證述，是
    否真確，非無可疑。再參諸，證人即當時承辦之員警戊○○
    於本院審理中結證稱該址曾有人向三組檢舉有賭天九牌等語
    （見本院卷第五十七頁），證人乙○○於本院審理中亦結證
    稱其家平常有開賭場，‥‥，（賭博用的桌子是什麼桌子？
    ）四方桌等語，適與共犯丁○○於偵查中之自白及本院審理
    時結證稱該址四樓有人在賭天九牌（牌九）（見九十一年度
    偵字第二八一五號卷第二十四頁、本院卷第五十八頁反面）
    ，有關賭具之描述相符。且觀諸現場照片所呈有一折疊方形
    桌，及塑膠椅十餘張分別折疊及堆疊於門邊及角落（見澳警
    刑字第九一００００一一九０卷第十五頁），若案發當時該
    址四樓無人在場及無人從事賭博之事，何以共犯丁○○能特
    別記述「裡面有七、八人，‥‥，有一方形桌子，桌上有錢
    」以及正確描述賭博之方式，復與現場照片所呈及證人戊○○聽聞之事及證人乙○○所證之情相符，另共犯證人己○○
    於本院審理時亦結證稱當時四樓有幾個人（見本院九十六年
    六月二十二日審理筆錄第六頁）。益證，證人乙○○、甲○○此部分所證之不可信。實無以證人乙○○、甲○○之否認
    當日有賭博之證述，全盤推翻共犯丁○○於警訊、偵查中之
    自白之真實性。
  (三)又共犯己○○、丁○○供稱趁被害人甲○○開門外出時，分
    持前揭槍枝、菜刀，並各戴全罩式安全帽、口罩及手套，而
    將甲○○直接押往四樓，而入屋之際即對甲○○要脅稱僅係
    要錢而已，核與被害人甲○○於原審及本院審理時證述相符
    。又被告丙○○及共犯己○○、丁○○等三人於現場始終無
    找尋「王幹」之動作，而被害人家人中亦無叫「王幹」之人
    ，此據被害人乙○○於原審及本院審理中證述在卷，是被告
    丙○○辯稱目的並非劫取物，而係要找「王幹」之人理論打
    架云云，顯無可採。再者，共犯己○○、丁○○當時係分持
    手槍、菜刀，並戴安全帽、口罩及手套闖入，且如共犯己○○於本院審理時結證稱不識該「王幹」之人，共犯丁○○於
    本院審理亦結證僅知仇人之特徵，是渠等僅係聽被告丙○○
    描述該「王幹」之特徵，率爾於清晨闖屋找人理論打架云云
    ，顯與常情相悖，所辯並無可取。且證人乙○○亦於本院審
    理中結證稱與不認識被告及共犯等三人，與他們也沒有糾紛
    （見本院卷第六十一頁），益證被告丙○○前述所辯，顯係
    臨訟虛擬，要無可採。
  (四)又被告丙○○先向不知情之黃偉借得上開自小客車後，又轉
    回己○○住處攜帶槍枝，再駛往蘇澳國中搭載被告丁○○再
    取菜刀，而在車上謀議後就由負責動手之己○○、丁○○各
    戴安全帽、口罩及手套，己○○並取出槍枝等情，業據證人
    即共犯丁○○、己○○於警訊中供承明白，是被告丙○○就
    知悉共犯己○○攜帶槍枝一事，顯難推諉不知，所辯不知被
    告己○○帶有槍枝云云，亦不可採。
  (五)此外，復有扣案之改造槍枝一枝、子彈三顆、菜刀一把、安
    全帽一頂、口罩及手套各一付可資佐證。至證人即共犯丁○○、己○○於本院審理中結證稱當時與被告丙○○前往被害
    人甲○○住處係為找人理論打架云云，然渠等二人於本院審
    理時結證表示，渠等於警詢、偵查所言為真正，且無冤枉被
    告丙○○之情事，且證人即共犯己○○對當時案發之細節均
    以事隔多時，業已遺忘，之前所述為真正以對，證人即共犯
    丁○○就到案發現場之目的於本院所證亦與其前於警詢、偵
    查之自白不符，渠等顯係迴護被告丙○○，渠等於本院審理
    時為有利被告丙○○之詞，自不足採。綜上所述，本件事證
    已臻明確，被告丙○○之犯行，堪以認定。
二、論罪：
  (一)按行為後法律有變更者，適用行為時之法律。但行為後之法
    律有利於行為人者，適用最有利於行為人之法律，刑法第二
    條第一項定有明文（刑法第二條係規範行為後法律變更所生
    新舊法律比較適用之準據法，是刑法第二條本身雖經修正，
    但該條文既屬適用法律之準據法，本身尚無比較新舊法之問
    題，應逕適用裁判時之刑法第二條規定以決定適用之刑罰法
    律）。又比較時應就罪刑有關之共犯、未遂犯、想像競合犯
    、牽連犯、連續犯、結合犯，以及累犯加重、自首減輕暨其
    他法定加減（如身分加減）與加減例等一切規定，綜其全部
    罪刑之結果而為比較（最高法院九十五年第八次刑事庭會議
    決議參照）。查被告行為後，刑法第三十三條第五款有關罰
    金之最低數額、第五十六條有關連續犯、第五十五條有關牽
    連犯等規定，業於九十四年二月二日修正公布，刑法施行法
    亦於九十五年六月十四日修正增訂第一條之一（有關罰金之
    最高數額），並均自九十五年七月一日起施行，茲就比較情
    形分述如下：
    (1)刑法第二十八條有關共犯之規定，修正前第二十八條規定
      ：「二人以上共同實施犯罪之行為者，皆為正犯」，修正
      後則規定：「二人以上共同實行犯罪之行為者，皆為正犯
      」，亦即修正後規定，係將原來共同正犯之共同「實施」
      犯罪，改為共同「實行」犯罪，剔除完全未參與犯罪相關
      行為「實行」之「陰謀共同正犯」及「預備共同正犯」，
      是修正後之共同正犯之可罰性要件之範圍業已限縮，乃屬
      行為可罰性要件之變更，自應比較新舊法，惟本案被告與
      丁○○、己○○等三人係共同為上開加重強盜之犯罪行為
      ，不論適用修正前、後之刑法第二十八條規定，被告與丁○○、己○○等三人均應成立共同正犯，經比較修正前、
      後之規定，對被告並無不利。
    (2)修正前刑法第二十六條前段「未遂犯之處，得按既遂犯之
      刑減輕之」之規定，於刑法修正後僅移列至同法第二十五
      條第二項後段，而其規定仍未更異，經比較新舊法之規定
      ，新法無較有利於被告。
    (3)修正前槍砲彈藥刀械管制例第十一條及槍砲彈藥刀械管制
      條例第十二條均有併科罰金之規定，而刑法第三十三條第
      五款有關罰金之最低數額部分，修正前刑法第三十三條第
      五款規定：「罰金：（銀元）一元以上」，而銀元與新臺
      幣間之折算，依現行法規所定貨幣單位折算新臺幣條例規
      定，以銀元一元折算新臺幣三元；修正後刑法第三十三條
      第五款則規定：「罰金：新臺幣一千元以上，以百元計算
      之」；經比較修正前、後之規定，修正後刑法第三十三條
      第五款所定罰金之最低數額，較之修正前提高，自以修正
      前刑法第三十三條第五款規定有利於被告。
    (4)刑法第五十五條後段牽連犯之規定，業於九十四年一月七
      日修正公布刪除，並於九十五年七月一日施行，則被告之
      犯行，因行為後新法業已刪除牽連犯之規定，此刪除雖非
      犯罪構成要件之變更，但顯已影響行為人刑罰之法律效果
      ，自屬法律有變更，倘依修正後之刑法論處，所犯加重強
      盜未遂罪、未經許可持有可發射子彈具有殺傷力之改造手
      槍罪各罪應合併處罰，較諸適用修正前之刑法，適用牽連
      犯之規定，從一重處斷罪，修正後之刑法顯不利於被告。
      經比較新、舊法結果，仍應適用較有利於被告之行為時法
      律即舊法論以牽連犯。
    (5)被告行為時之舊刑法第六十二條規定：「對於未發覺之罪
      自首而受裁判者，減輕其刑。但有特別規定者，依其規定
      。」。惟被告行為後之新刑法第六十二條則規定：「對於
      未發覺之罪自首而受裁判者，得減輕其刑。但有特別規定
      者，依其規定。」，即被告如符合自首要件，依舊刑法之
      規定，必減輕其刑，然依新刑法之規定，法院仍得裁量是
      否減輕其刑，經比較新舊法後，自應以行為時之舊刑法採
      自首必減之規定較有利於被告。
    (6)綜合上述各條文修正前、後之比較，可知依修正前、後之
      規定，就未遂犯、共犯之規定修正後之規定並非有利於被
      告、就修正後之罰金最低數額較修正前提高，顯然不利於
      被告，就牽連犯、自首減輕之部分則以修正前之規定有利
      於被告，揆諸前揭最高法院決議所揭示之罪刑綜合比較原
      則，依刑法第二條第一項前段之規定，應整體適用行為時
      即修正前之規定。
  (二)其他法律修正部分：
    (1)槍砲彈藥刀械管制條例業經修正，並於九十四年一月二十
      六日經總統公布，而於九十四年一月二十八日生效，修正
      後之槍砲彈藥刀械管制條例刪除舊法第十一條，並於修正
      後之槍砲彈藥刀械管制條例第八條第四項增列：未經許可
      ，持有、寄藏或意圖販賣而陳列第一項所列槍枝者（註：
      指鋼筆槍、瓦斯槍、麻醉槍、獵槍、空氣槍或第四條第一
      項第一款所定其他可發射金屬或子彈具有殺傷力之各式槍
      砲），處三年以上十年以下有期徒刑，併科新臺幣七百萬
      元以下罰金。而未經許可，持有可發射子彈具有殺傷力之
      改造玩具手槍者，依修正前（八十九年七月五日修正公布
      ，以下均同）槍砲彈藥刀械管制條例第十一條第四項之規
      定，其法定刑為一年以上七年以下有期徒刑，併科新臺幣
      七百萬元以下罰金，修正後同條例第八條第四項規定之法
      定刑則為三年以上十年以下有期徒刑，併科新臺幣七百萬
      元以下罰金，經比較新舊法之結果，以修正前槍砲彈藥刀
      械管制條例第十一條第四項之規定較有利於被告，是依刑
      法第二條第一項前段之規定，自應適用修正前槍砲彈藥刀
      械管制條例第十一條第四項之規定論處。
    (2)刑法第十一條原規定「本法總則於其他法令有刑罰之規定
      者，亦適用之。但其他法令有特別規定者，不在此限。」
      ，經修正為「本法總則於其他法律有刑罰或保安處分之規
      定者，亦適用之。但其他法律有特別規定者，不在此限。
      」，亦即為使法規範明確，將「法令」修正為「法律」以
      符合法律保留及罪刑法定原則，復就解釋上認為「有刑罰
      之規定」包含保安處分部分亦予以明文化，是以此一修正
      並未涉及實體國家刑罰權之有無暨其範圍之更迭，非屬修
      正後刑法第二條第一項所稱之「法律變更」，不生須依該
      條項規定為新、舊法比較之問題，惟本條修正之目的既為
      符法律保留及罪刑法定原則暨規範明確性之要求，當以修
      正後之規定較能契合刑罰之本質兼更具規範之實質妥當性
      暨進步性，因之，基於「法與時轉則治」之理念，此部分
      自應適用修正後規定。
    (3)修正後刑法第五十五條所增訂之但書係科刑之限制，為法
      理之明文化，非屬法律之變更，惟有關罪、刑部分之法律
      變更經比較後既應適用舊法，因之，基於有關罪、刑之法
      律應整體而不得割裂適用之原則，有關想像競合犯之部分
      應適用修正前刑法第五十五條之規定。
  (三)核被告丙○○未經許可共同持有前揭改造手槍、子彈之行為
    ，係犯修正前槍砲彈藥刀械管制條例第十一條第四項、槍砲
    彈藥刀械管制條例第十二條第四項未經許可無故持有可發射
    子彈具有殺傷力之改造手槍、子彈罪；因共犯己○○係以一
    行為同時觸犯修正前槍砲彈藥刀械管制條例第十一條第四項
    、槍砲彈藥刀械管制條例第十二條第四項之未經許可無故持
    有可發射子彈具有殺傷力之改造手槍、子彈之犯行，為想像
    競合犯，應從一重之修正前槍砲彈藥刀械管制條例第十一條
    第四項之未經許可持有可發射子彈具有殺傷力之改造手槍罪
    處斷，是依共犯共同責任之原則，被告丙○○前開共同未經
    許可無故持有可發射子彈具有殺傷力之改造手槍、子彈罪，
    亦應依為想像競合犯，應從一重之修正前槍砲彈藥刀械管制
    條例第十一條第四項之未經許可持有可發射子彈具有殺傷力
    之改造手槍罪處斷。又按所謂兇器，其種類並無限制，凡客
    觀上足以對人之生命、身體、安全構成威脅，具危險性之物
    品均屬之。又扣案之菜刀刀柄長十三公分、刀刃十七點五公
    分，單刃開鋒，係一般家用菜刀，此有宜蘭縣警察局九十二
    年二月十日警保民字第０九二００一二八四二號函一紙在卷
    可參（見原審卷第一六九頁），衡情自具有一定之殺傷力，
    客觀上顯然足對人之生命、身體、安全構成威脅，具有危險
    性，自屬刑法第三百二十一條第一項第三款之兇器。且被告
    丙○○與共犯己○○、丁○○三人共同持前揭槍枝、菜刀著
    手強盜行為之實施行為，並未取得財物，則係犯刑法第三百
    三十條第二項之攜帶兇器、結夥三人之加重強盜未遂罪，被
    告丙○○與共犯己○○、丁○○間就前開犯行，有犯意連絡
    ，行為分擔，應依修正前刑法第二十八條之規定論以共同正
    犯。又查被告與共犯己○○、丁○○三人以強暴及脅迫之方
    法威嚇被害人甲○○等其他不詳姓名在場之多人，致使被害
    人甲○○等多人不能抗拒，而任由共犯己○○、丁○○等人
    搜取現場之財物，其以一行為同時對被害人甲○○等其他在
    場之成年人（因年籍不詳採有利於被告之認定）施以威嚇，
    致使其等均不能抗拒而取其等人所有之財物，未遂，係一行
    為觸犯多個加重強盜未遂罪，應依想像競合犯之例，從一重
    之加重強盜未遂罪處斷。被告丙○○所犯上開加重強盜未遂
    罪、未經許可持有可發射子彈具有殺傷力之改造手槍罪間有
    方法結果之牽連關係，應從一重之加重強盜未遂罪處斷。又
    查犯強盜罪，同時剝奪人之行動自由，是否另應成立妨害自
    由罪，須就犯罪行為實施經過之全部情形加以觀察，如該妨
    害自由之行為已可認為強盜行為之著手開始，即以取財之目
    的，加暴行於人身，是其實施之強暴脅迫，即屬強盜罪之部
    分行為，當無另成立妨害自由罪之餘地。是被害人甲○○，
    雖經共犯己○○、丁○○從一樓押至同址四樓房間，然此為
    被告丙○○與共犯己○○、丁○○為遂行其強盜目的之部分
    行為，不另論以妨害自由罪，併此說明。被告丙○○與共犯
    己○○、丁○○等著手於強盜行為之實施，並未取得財物，
    犯罪尚屬未遂，依修正前刑法第二十六條前段之規定減輕其
    刑。又被告丙○○於犯罪後，犯罪未被有偵查權機關發覺前
    ，即向宜蘭縣警察局蘇澳分局偵查員曾玉樹坦承犯行，自首
    接受追訴、裁判，另共犯己○○則報繳持有之改造手槍，有
    警訊筆錄可稽，並據證人曾玉樹於原審到庭證述在卷（原審
    卷第二四七頁），是被告丙○○依其牽連犯從一重之加重強
    盜未遂犯行部分，依修正前刑法第六十二條前段自首之規定
    遞減輕其刑。
三、撤銷原判決之理由：
    原審以被告罪證明確，論罪科刑，固非無見。惟查：(一)依原
    判決認定之事實，被告等既係同時同地威嚇甲○○等多人，
    致使不能抗拒，而取其財物，自屬有多個被害人，應適用刑
    法第五十五條前段想像競合犯之規定，從一重處斷，原審疏
    未適用，顯非允洽。(二)又共犯己○○、丁○○將被害人甲○○押往四樓房間後，原判決認共犯己○○、丁○○分持手槍
    及菜刀喝令在場多人蹲下，使在場之人均不能抗拒，是被告
    尚有以脅迫方式遂行其強盜之目的，原判決僅論以被告係以
    強暴方式為加重強盜之行為，尚有未洽。被告上訴否認犯強
    盜及所為前開辯解，固無理由，惟原判決既有可議，即屬無
    可維持，應由本院予以撤銷改判。
四、科刑：
    查被告年輕力壯，竟攜帶兇器、結夥三人於深夜登門入室強
    盜，情節非輕，爰審酌被告丙○○犯罪之動機、目的、手段
    ，及犯罪後否認犯行態度不佳等一切情狀，量處如主文第二
    項所示之刑。
五、沒收：
    按刑法第三十八條第一項第一款、第二項雖已將「左列」改
    為「下列」，「犯人」改成「犯罪行為人」，然因沒收屬於
    從刑，依照最高法院九十五年五月二十三日第八次刑事庭會
    議決議第一點第(五)小點：「從刑附屬於主刑，除法律有特別
    規定者外，依主刑所適用之法律」，本案關於刑法修正前後
    之比較適用，整體言之，既應以修正前之刑法對被告較為有
    利，則從刑部分亦應一體適用修正前刑法之規定。再按共同
    正犯因相互間利用他人之行為，以遂行其犯意之實現，本於
    責任共同之原則，有關沒收部分，對於共犯間供犯罪所用之
    物，自均應為沒收之諭知（最高法院八十九年度臺上字第六
    九四六號判決意旨參照）。扣案之仿ＦＮ廠半自動手槍製造
    之金屬玩具手槍換裝土造金屬槍管改造而成之改造手槍一枝
    及子彈二顆，係違禁物，應依修正前刑法第三十八條第一項
    第一款之規定併予宣告沒收。另扣案之直徑7.9ＭＭ子彈一
    顆經送內政部警政署刑事警察局鑑定已經擊發試射，有上開
    鑑定通知書可查，已非違禁物，爰不併予宣告沒收。扣案之
    菜刀一把，為共犯丁○○所有、白色口罩及手套各一只，為
    被告與共犯己○○、丁○○等人所有，且均供本件犯罪所用
    之物，業據共犯丁○○供承在卷，爰依修正前刑法第三十八
    條第一項第二款之規定，併予宣告沒收，至彈匣一個為違禁
    物，雖未扣案，惟無證據證明業已滅失，爰併予宣告沒收。
    另扣案之安全帽一頂，係共犯丁○○向友人所借得，業據證
    人即共犯丁○○於本院審理中供明白，非被告及共犯所有之
    物，爰不另為沒收之諭知，併此說明。
據上論斷，應依刑事訴訟法第三百六十九條第一項前段、第三百
六十四條、第二百九十九條第一項前段，修正前（八十九年七月
五日修正公布）槍砲彈藥刀械管制條例第十一條第四項、槍砲彈
藥刀械管制條例第十二條第四項，刑法第二條第一項前段、第十
一條前段、（修正前）第二十八條、第三百三十條第二項、第一
項、（修正前）第五十五條、（修正前）第二十六條前段、（修
正前）第六十二條前段、（修正前）第三十八條第一項第一款、
第二款，判決如主文。
本案經檢察官鍾鳳玲到庭執行職務。
中　　華　　民　　國　　96　　年　　7 　　月　　6 　　日
　　　　　　　　　刑事第十五庭審判長法　官  吳昭瑩
　　　　　　　　　　　　　　　　　  法　官  李正紀
　　　　　　　　　　　　　　　　　  法　官  李釱任
以上正本證明與原本無異。
如不服本判決，應於收受送達後十日內向本院提出上訴書狀，其
未敘述上訴之理由者並得於提起上訴後十日內向本院補提理由書
（均須按他造當事人之人數附繕本）。
                                    書記官  洪秋帆
中　　華　　民　　國　　96　　年　　7 　　月　　9 　　日
附錄：本案論罪科刑法條全文
修正前（八十九年七月五日修正公布）槍砲彈藥刀械管制條例第
十一條第四項：
未經許可，持有、寄藏或意圖販賣而陳列第一項所列槍砲者，處
一年以上七年以下有期徒刑，併科新臺幣七百萬元以下罰金。
槍砲彈藥刀械管制條例第十二條第四項：
未經許可，持有、寄藏或意圖販賣而陳列子彈者，處五年以下有
期徒刑，併科新台幣三百萬元以下罰金。
刑法第三百三十條：
犯強盜罪而有第三百二十一條第一項各款情形之一者，處七年以
上有期徒刑。
前項之未遂犯罰之。
附表：
一、彈匣壹個及扣案之改造手槍壹枝（槍枝管制編號00000
    00000）、子彈貳顆。
二、白色口罩及手套各壹只、菜刀壹把。
